【裁判字號】    95,交簡上,128
【裁判日期】    950914
【裁判案由】    過失致死
【裁判全文】
臺灣高雄地方法院刑事判決           95年度交簡上字第128號
上  訴  人  臺灣高雄地方法院檢察署檢察官
上  訴  人
即  被  告  甲○○
選任辯護人  曾劍虹律師
上列上訴人等因過失致死案件，不服臺灣高雄地方法院高雄簡易
庭民國95年5 月8 日94年度交簡字第3036號第一審簡易判決（聲
請簡易判決處刑書案號：臺灣高雄地方法院檢察署94年度偵續字
第208 號），提起上訴，被告於本院審理時為有罪之陳述，經本
院裁定以簡式審判程序審理，本院管轄之第二審合議庭判決如下
：
    主  文
上訴駁回。
甲○○緩刑參年。
    事  實
一、甲○○考領有重型機車駕駛執照，於民國93年12月19日7 時
    40 分 許，駕駛車牌號碼YEK- 020號重型機車，沿高雄市○
    ○區○○路由東向西方向行駛，途經該路段445 號前時，本
    應注意該路段行車速限40公里以下，不得超速行駛，且汽車
    行進中駕駛人應注意車前狀況，隨時採取必要安全措施，而
    依當時天候晴、柏油路面乾燥、無缺陷，亦無其他障礙，且
    依其智識能力復無不能注意之情事，竟疏未保持安全車速並
    注意車前狀況，適亦有未注意車前狀況之蘇謝絹在同向車道
    逆向騎乘腳踏車前來，甲○○與蘇謝絹均閃煞不及，因而迎
    頭發生對撞，蘇謝絹因而人車倒地受有頭部傷害。甲○○見
    狀，旋即下車以行動電話報警，並停留現場等待員警前來處
    理而向員警自承為肇事人，自首願接受裁判。蘇謝娟經送醫
    急救後，仍因上開頭部外傷致顱內出血，延至同月24日9時
    20分許不治死亡。
二、案經蘇謝絹之子乙○○訴請高雄市政府警察局小港分局報請
    臺灣高雄地方法院檢察署檢察官聲請簡易判決處刑。
    理  由
一、本件被告甲○○所犯係死刑、無期徒刑、最輕本刑為3 年以
    上有期徒刑以外之罪，被告就被訴事實為有罪之陳述，經審
    判長告知簡式審判程序之旨，並聽取公訴人及被告之意見後
    ，經本院裁定進行簡式審判程序，合先敘明。
二、訊據被告對於上揭時、地未保持安全車速並注意車前狀況之
    過失，因而肇事導致被害人蘇謝絹死亡之犯罪事實，均坦承
    不諱，核與告訴人乙○○證述情節相符，而被害人蘇謝絹因
    本件車禍導致腦部外傷併顱內出血、休克而不治死亡之事實
    ，復有臺灣高雄地方法院檢察署93年相字第2200號鑑定驗斷
    書、相驗屍體證明書、勘驗筆錄各乙份附卷可參。此外，並
    有道路交通事故調查報告表2 份、道路交通事故現場圖1 份
    及現場照片計12張附卷可證。被害人確因本件車禍事故而發
    生死亡結果，亦堪認定，是被告駕車肇事行為與被害人死亡
    結果間，即具有相當之因果關係。是本件事證已臻明確，被
    告犯行，應堪認定。
三、論罪部分：
  (一)核被告所為，係犯刑法第276 條第1 項之過失致人於死罪。
    又查被告行為後，刑法於94年2 月2 日公布，於95年7 月1
    日施行，其中修正第2 條、第33條、第62條規定。按行為後
    法律有變更者，適用行為時之法律，但行為後之法律有利於
    行為人者，適用最有利於行為人之法律，現行刑法第2 條第
    1 項定有明文。此條規定乃與刑法第1 條罪刑法定主義契合
    ，而貫徹法律禁止溯及既往原則，係規範行為後法律變更所
    生新舊法律比較適用之準據法，是刑法第2 條本身雖經修正
    ，但刑法第2 條既屬適用法律之準據法，本身尚無比較新舊
    法之問題，應一律適用裁判時之現行刑法第2 條規定以決定
    適用之刑罰法律，先予辨明。又以本次刑法修正之比較新舊
    法，應就罪刑有關之共犯、未遂犯、想像競合犯、牽連犯、
    連續犯、結合犯，以及累犯加重、自首減輕暨其他法定加減
    原因（如身分加減）與加減例等一切情形，綜其全部罪刑之
    結果而為比較。經查：
  1.上開被告所犯刑法第276 條第1 項之法定刑為：「2 年以下
    有期徒刑、拘役或2,000 元以下罰金」，而被告行為後，刑
    法第33條第5 款有關罰金刑部分已有修正，依修正前之規定
    ：「罰金：（銀元）1 元以上」，並應依罰金罰鍰提高標準
    條例第1 條規定，就其原定數額得提高為2 倍至10倍，但法
    律已依一定比率規定罰金或罰鍰之數額或倍數者，依其規定
    。然修正後之刑法第33條第5 款則規定：「罰金：新臺幣
    1,000 元以上，以百元計算之」，而95年6 月14日修正公布
    之刑法施行法第1 條之1 第2 項規定：「94年1 月7 日刑法
    修正時，刑法分則編未修正之條文定有罰金者，自94年1 月
    7 日刑法修正施行後，就其所定數額提高為30倍，但72年6
    月26日至94年1 月7 日新增或修正之條文，就其所定數額提
    高為3 倍」，比較修正前後之罰金刑輕重，該罰金刑之最低
    刑度於修法後已有加重，故以行為時之規定有利於被告。
  2.又刑法第62條前段原規定：「對於未發覺之罪自首而受裁判
    者，減輕其刑」，亦即必減輕其刑而無裁量餘地，被告行為
    後，刑法第62條前段有關合乎自首者則改為「得減輕其刑」
    ，非必一律減輕其刑，比較新舊法結果，以修正前規定對於
    被告較為有利。
  3.被告行為時之易科罰金折算標準，係依修正前罰金罰鍰提高
    標準條例第2 條前段規定辦理，就其原定刑法罰金數額提高
    為100 倍折算1 日，則本件被告行為時之易科罰金折算標準
    ，應以銀元300 元折算1 日，經換算為新臺幣後，應以新臺
    幣900 元折算為1 日。惟修正後施行之刑法第41 條 第1 項
    前段則規定：「犯最重本刑為5 年以下有期徒刑以下之刑之
    罪，而受六個月以下有期徒刑或拘役之宣告者，得以新臺幣
    1,000 元、2,000 元或3, 000元折算1 日，易科罰金。」比
    較修正前後之易科罰金折算標準結果，修正前之舊法折算規
    定，較有利於被告。
  4.綜合上述各條文修正前、後之比較，揆諸修正後刑法第2 條
    第1 項前段、後段規定之「從舊、從輕」原則，自應適用被
    告行為時之法律，即修正前刑法之相關規定及修正前罰金罰
    鍰提高標準條例第2 條規定，予以論處。
  (二)又被告於肇事後停留於案發現場，並於有偵查犯罪權限之機
    關或公務員發覺其犯罪前，主動向負責處理之高雄市政府警
    察局小港分局員警自承係伊駕車肇事，並表示願意接受裁判
    等情，此有高雄市○○○○○道路交通事故肇事人自首情形
    紀錄表1 份在卷可查，當認合於自首之要件，應依修正前刑
    法第62條前段規定減輕其刑。
四、原審認被告罪證明確，而適用刑事訴訟法第449 條第1 項，
    刑法第276 條第1 項、第62條前段，第41條第1 項前段，罰
    金罰鍰提高標準條例第1 條前段、第2 條之規定，並審酌本
    件交通事故造成被害人蘇謝絹死亡之無法彌補損害，被害人
    蘇謝絹逆向行駛對本件車禍發生亦有過失，被告之犯後態度
    ，及願意賠償被害人家屬等一切情狀，量處被告有期徒刑5
    月，並諭知易科罰金之折算標準。原審之認事用法，並無不
    合，量刑亦稱妥適。被告上訴意旨指摘原判決不當，檢察官
    依告訴人之請求，以量刑過輕為由提起上訴，均無理由，應
    予駁回。末查被告前未曾受有期徒刑以上刑之宣告，有臺灣
    高等法院被告前案紀錄表乙份在卷可憑，其因一時疏失而犯
    罪，於本院審理時業與告訴人調解成立，並另簽立和解書乙
    份，堪認被告盡力彌補所造成之損害，又其犯後坦認犯行，
    顯有悔意，經此偵、審教訓，應知所警惕而無再犯之虞，本
    院認所宣告之刑以暫不執行為適當，爰併宣告不加負擔之緩
    刑3 年，以啟自新（修正後刑法第74條就緩刑要件及義務固
    有變更，惟非屬行為可罰性之變更，爰依裁判時法即修正後
    刑法諭知，最高法院95年度第8 次刑庭決議同此見解）。
五、末按刑法於94年2 月2 日修正公布，95年7 月1 日施行，就
    行為後法律變更如何適用之準據法，已由「從新從輕」改為
    「從舊從輕」，亦即除修正後之新法有利於行為人時，例外
    適用最有利之法律外，要以適用行為時之舊法為原則。本件
    原審判決後，刑法方修正如上述之相關規定，但行為時如上
    述之相關規定均有利於被告，本即應以原判決所適用之行為
    時法為原則，而非例外適用修正後之新法，是原判決雖未及
    比較適用法律，然對判決顯然不生影響，自毋庸撤銷改判（
    最高法院95年度臺上字第3755號、第3934號可資參照），原
    判決適用行為時法即無不當，自不構成撤銷之事由，併此敘
    明。
六、據上論斷，應依刑事訴訟法第455 條之1 第1 項、第3 項、
    第368 條、第273 條之1 第1 項，刑法第74條第1 款，判決
    如主文。
中    華    民    國    95    年    9    月    14     日
                  交通法庭    審判長法  官  何秀燕
                                    法  官  戰諭威
                                    法  官  吳金芳
以上正本證明與原本無異。
不得上訴。
中    華    民    國    95    年    9    月    14     日
                                    書記官   劉音利


司法院資訊處製作；財團法人民間司法改革基金會備份。
